臺灣臺中地方法院刑事判決
110年度易字第1838號
公  訴  人  臺灣臺中地方檢察署檢察官
被      告  林世勳

                    住○○市○區○○街00號(即臺中○○○                      ○○○○○)
上列被告因竊盜案件，經檢察官提起公訴（110年度偵字第25206
號），本院判決如下：
    主    文
林世勳犯攜帶兇器竊盜罪，處有期徒刑捌月。扣案如附表編號1
至4所示之物均沒收。
其餘被訴部分無罪。
    犯罪事實
一、林世勳意圖為自己不法之所有，基於攜帶兇器竊盜之犯意，
    於民國110年7月14日17時起至翌日（15日）6時前之某時許
    ，在何晉山所管理位於臺中市梧棲區大仁路1段97巷之建築
    工地，以其所有客觀上足以對人之生命、身體、安全構成威
    脅而具有危險性、可供兇器使用之如附表編號1至3所示剝線
    刀2支、十字起子1把、老虎鉗子1把及如附表編號4所示之手
    電筒1只為工具，竊得該工地內總價值約新臺幣(下同)3萬2,
    000元之紅色220V專用PVC電線(太平洋廠牌、尺寸8mm平方、
    重量約5.6公斤)、黑色220V專用PVC電線(太平洋廠牌、尺寸
    8mm平方、重量約6公斤)、綠色PVC接地電線(太平洋廠牌、
    尺寸5.5mm平方、重量約3.6公斤)及電線1批(經剝除外皮後
    其內銅線重量約11公斤)。嗣為警於110年7月15日6時許，在
    臺中市○○區○○路000號前盤查林世勳，當場在其背包及手提
    袋內扣得如附表編號1至8所示之物，再根據林世勳持有之發
    票調閱便利商店內之監視器影像，另派員至臺中市梧棲區大
    仁路附近之工地查訪，及比對何晉山管理之上址工地內失竊
    之電線線身編號、年份、顏色及廠牌後，循線查悉上情。
二、案經臺中市政府警察局清水分局報告臺灣臺中地方檢察署檢
    察官偵查起訴。
　　理    由
甲、有罪部分：
一、本案以下採為判決基礎之證據，其性質屬被告以外之人於審
    判外之陳述而屬傳聞證據者，檢察官、被告均未於言詞辯論
    終結前爭執其證據能力或聲明異議，本院審酌上開傳聞證據
    作成時之情況，核無違法取證及證明力明顯過低之瑕疵，為
    證明犯罪事實所必要，亦認為以之作為證據為適當，依據上
    開說明，應認該等證據均具有證據能力。至本判決以下所引
    用之非供述證據，均與本案事實具有自然關聯性，公訴人、
    被告皆不爭執其證據能力，且無證據證明有何偽造、變造或
    公務員違法取得之情事，復經本院依法踐行調查證據程序，
    自得作為證據，而有證據能力。　　
二、訊據被告固坦承扣案如附表編號5至7所示之電線及如附表編
    號8所示經剝除外皮後之銅線為其於上開時、地所竊取，惟
    矢口否認有何攜帶兇器竊盜犯行，辯稱：上開電線及經剝除
    外皮後之銅線係放在地上，其僅徒手撿拾竊取，其行竊時雖
    有隨身攜帶如附表編號1至4所示之物，然該等物品係供其打
    臨工之用，並非其本案竊盜犯行所用之工具等語。經查：
　㈠扣案如附表編號5至7所示之電線及如附表編號8所示經剝除外
    皮後之銅線為被告於上開時、地所竊取之事實，業據被告於
    偵查中及本院審理時坦承不諱（見偵卷第167至169頁，本院
    卷第49頁），核與證人何晉山於警詢時證稱上開電線及經剝
    除外皮後之銅線為其管理之前揭工地內失竊之物等語相符（
    見偵卷第67至71頁），復有職務報告、臺中市政府警察局清
    水分局搜索扣押筆錄、扣押物品目錄表、贓物認領保管單、
    現場照片及電線比對照片、如附表編號1至8所示之扣案物照
    片在卷可稽（見偵卷第25頁、第27至35頁、第39頁、第73至
    85頁、第127至131頁），並有如附表編號1至8所示之物扣案
    可佐，此部分事實堪以認定。
　㈡被告雖以前詞置辯，惟依證人何晉山於警詢時證稱：其承包
    臺中市梧棲區大仁路1段97巷建案之水電工程，該建案於110
    年5月份開始做室內配線工程，110年7月14日17時下班離開
    工地時室內電線都還在，直到同年月15日12時許上班時師傅
    才發現建案右側A棟住宅之上開電線遭竊取，現場還遺留剝
    完的PVC皮等語(見偵卷第67至69頁)，參以該建案共有5戶住
    宅之電線遭竊，且現場遺留遭剝除之PVC外皮，有該建案工
    地現場照片附卷可考(見偵卷第73至79頁)，足徵該建案遭竊
    之電線應係於110年7月14日17時至翌日(15日)6時前被告為
    警查獲期間，遭人以外力割斷並於現場剝除部分電線之外皮
    ，衡情下手之人既大費周章攜帶工具至該建案工地割斷總計
    5戶之電線並於現場剝除部分電線之外皮，顯係為達變賣得
    款之目的，豈會不將竊得之電線及已剝除外皮之銅線帶走，
    反而放在地上任由他人不勞而獲拿取，更難想像適經被告於
    該段期間到場發現予以撿拾，倘非被告所為，焉有如此巧合
    之理？從而，扣案如附表編號5至7所示之電線及如附表編號
    8所示經剝除外皮後之銅線，應係被告以扣案如附表編號1至
    4所示工具剪斷竊取並剝除部分電線外皮，被告所辯核係事
    後卸責之詞，不足採信。
　㈢綜上所述，本案事證明確，被告犯行堪以認定，應依法論科
    。
三、論罪科刑：
  ㈠按刑法上所謂兇器，其種類並無限制，凡客觀上對於人之生
    命、身體、安全構成威脅，具有危險性之兇器均屬之，且祇
    須行竊時攜帶此種具有危險性之兇器為已足，並不以攜帶之
    初有行兇之意圖為必要（最高法院79年台上字第5253號判例
    參照）。查被告於前揭時、地行竊時確有攜帶扣案如附表編
    號1至3所示剝線刀、十字起子及老虎鉗子等物，此據被告於
    本院審理時供承在卷(見本院卷第52頁)，且該等物品均係具
    有相當硬度及尖銳程度之器具，足使人之生命、身體、安全
    受到危害，自堪認均屬兇器無訛。是核被告所為，係犯刑法
    第321條第1項第3款之攜帶兇器竊盜罪。
  ㈡爰審酌不思以正途獲取財物，竟恣意為本案竊盜犯行，顯然
    漠視他人之財產法益，欠缺法紀觀念及自我控制能力，行為
    實非可取，兼衡被告之犯罪動機、目的、手段、竊取之財物
    價值、犯罪所生損害，及其犯後固坦承行竊，惟對犯罪手法
    之供述避重就輕，且迄未與被害人達成和解賠償損害，犯後
    態度難謂良好，另考量其自陳之教育程度、家庭經濟狀況（
    見本院卷第54頁）等一切情狀，量處如主文所示之刑，以資
    懲儆。
四、被告竊得之如附表編號5至8所示之物已實際合法發還被害人
    ，有贓物認領保管單1份在卷可參（見偵卷第39頁），依刑
    法第38條之1第5項之規定，不予宣告沒收或追徵。扣案如附
    表編號1至4所示之物為被告所有，且經本院認定應係供其本
    案犯罪所用之物，業如前述，爰依刑法第38條第2項之規定
    均宣告沒收。
乙、無罪部分：
一、公訴意旨略以：被告意圖為自己不法之所有，並基於竊盜之
    犯意，於110年7月4日19時43分許，步行至由告訴人林秋分
    所管理位於臺中市○○區○○段0000地號土地之建築工地內，持
    客觀上足以供作兇器使用之剝線刀、十字起子及鉗子等工具
    ，竊得工地內重量約6、7公斤之電線1批（價值2萬5,500元
    ），得手後將竊得之電線去除外皮後，藏放在其攜帶之行李
    箱內離去。因認被告涉犯刑法第321條第1項第3款之攜帶兇
    器竊盜罪嫌。
二、按犯罪事實應依證據認定之，無證據不得認定犯罪事實；不
    能證明被告犯罪或其行為不罰者，應諭知無罪之判決，刑事
    訴訟法第154條第2項、第301條第1項分別定有明文。次按認
    定不利於被告之事實，須依積極證據，茍積極證據不足為不
    利被告事實之認定，即應為有利於被告之認定，更不必有何
    有利之證據；事實之認定，應憑證據，如未能發現相當證據
    ，或證據不足以證明，自不能以推測或擬制之方法，以為裁
    判之基礎；且認定犯罪事實所憑之證據，雖不以直接證據為
    限，間接證據亦包括在內，然而無論直接證據或間接證據，
    其為訴訟上之證明，須於通常一般之人均不致有所懷疑，而
    得確信其為真實之程度者，始得據為有罪之認定，倘其證明
    尚未達到此一程度，而有合理之懷疑存在而無從使事實審法
    院得有罪之確信時，即應由法院為諭知被告無罪之判決。且
    刑事訴訟法第161條第1項規定：檢察官就被告犯罪事實，應
    負舉證責任，並指出證明之方法。因此，檢察官對於起訴之
    犯罪事實，應負提出證據及說服之實質舉證責任。倘其所提
    出之證據，不足為被告有罪之積極證明，或其指出證明之方
    法，無從說服法院以形成被告有罪之心證，基於無罪推定之
    原則，自應為被告無罪判決之諭知（最高法院30年上字第81
    6號、40年台上字第86號、76年台上字第4986號、92年台上
    字第128號判例意旨參照）。
三、公訴意旨認被告涉有此部分攜帶兇器竊盜犯行，無非係以告
    訴人林秋分警詢時之證述及110年7月4日、5日之監視器畫面
    照片等，為其主要論據。訊據被告堅詞否認有何此部分被訴
    攜帶兇器竊盜犯行，辯稱：未為此部分攜帶兇器竊盜行為等
    語。
四、經查：
  ㈠證人即告訴人林秋分雖指證其所管領之電線遭竊一情歷歷(見
    偵卷第63至64頁)，然依其指述情節，僅發現電纜線遭竊之
    事實，並未曾見聞行竊者為何人，且現場並無監視器亦無其
    他相關跡證可提供，自難憑其所為之證述內容遽認被告即係
    竊取該批電線之行為人。
  ㈡又公訴人所舉110年7月4日、5日監視器畫面(見偵卷第99至12
    5頁)，僅能證明被告曾於110年7月4日19時12分至21分許拖
    曳皮箱現身在臺中市○○區○○段0000地號土地之建築工地附近
    ，迄翌日(5日)復拖曳皮箱在該工地附近步行離開，惟能否
    以此逕予推論被告即係至上開建築工地行竊之人，非無疑義
    ，且被告於本院審理時辯稱其有拖曳皮箱進入建築工地，但
    其所進入者並非上開建築工地等語(見本院卷第51頁)，縱使
    被告否認犯罪所持之辯解不能採信，仍須有積極事證據以認
    定其此部分竊盜之犯罪事實。是以前開監視器畫面僅能證明
    被告於本案案發前、後確實曾出現在上開建築工地附近，尚
    不足為其有該次竊盜犯行之直接認定。
五、綜上所述，本件檢察官起訴被告涉犯此部分加重竊盜犯行所
    舉之證據，仍存有合理懷疑，實未達通常一般之人均不致於
    有所懷疑，而得確信其為真實之程度者，揆諸前揭條文及判
    例意旨，礙難僅憑推測或擬制之方法，即率為被告有罪之論
    斷，本院復查無其他積極證據足資認定被告有何公訴人所指
    之此部分犯行，被告之犯罪既屬不能證明，揆諸前揭說明，
    基於罪疑應為有利被告之認定及無罪推定原則，自應為被告
    無罪之諭知，以昭審慎。 　　　
據上論斷，應依刑事訴訟法第299條第1項前段、第301條第1項，
刑法第321條第1項第3款、第38條第2項前段，刑法施行法第1條
之1第1項，判決如主文。
本案經檢察官劉俊杰提起公訴，檢察官藍獻榮到庭執行職務。
中　　華　　民　　國　110　　年　　11   　月　　30　　日
                  刑事第七庭    法　官   尚安雅
以上正本證明與原本無異。
如不服本判決應於收受送達後20日內向本院提出上訴書狀，並應
敘述具體理由；其未敘述上訴之理由者，應於上訴期間屆滿後20
日內向本院補提理由書（均須按他造當事人之人數附繕本）「切
勿逕送上級法院」。
告訴人或被害人如不服判決，應備理由具狀向檢察官請求上訴，
上訴期間之計算，以檢察官收受判決正本之日起算。
                        　　　　書記官    鐘麗芳
中　　華　　民　　國　　110 　年　　12　　月　　1 　　日
附錄本案論罪科刑法條：
刑法第321條第1項第3款
犯前條第1項、第2項之罪而有下列情形之一者，處6月以上5年以
下有期徒刑，得併科50萬元以下罰金：
三、攜帶兇器而犯之。　　　　　　　　　　　　　　
　　　　　　　　　　　
附表：
編號 扣案物名稱與數量     備      註   1 剝線刀2支 被告所有供犯罪所用之物   2 十字起子1把 被告所有供犯罪所用之物   3 老虎鉗子1把 被告所有供犯罪所用之物   4 手電筒1只 被告所有供犯罪所用之物   5 PVC電線（黑）6捆 太平洋廠牌、尺寸8mm平方、重量約6公斤   6 PVC電線（紅）6捆 太平洋廠牌、尺寸8mm平方、重量約5.6公斤   7  PVC電線（綠）4捆 太平洋廠牌、尺寸5.5mm平方、重量約3.6公斤   8 銅線7捆 重量約11公斤